---
title: "Proyecto final de procesamiento de datos"
output: 
  flexdashboard::flex_dashboard:
    orientation: columns
    vertical_layout: fill
    theme: united

runtime: shiny
---
```{r setup, include=FALSE}
library(flexdashboard)
```

```{r paquetes, echo=FALSE, warning=FALSE, message=FALSE}
library(shiny)
library(ggplot2)
library(sf)
library(DT)
library(plotly)
library(leaflet)
library(dplyr)
library(readxl)
library(spData)
library(stringi)
```

```{r carga-distritos, echo=FALSE, warning=FALSE, message=FALSE}
distritos <-
  st_read(dsn = "distritos_simplificados.geojson", quiet = TRUE) %>%
  st_transform(4326)
```

```{r carga-datos-estadisticas, echo = FALSE, message=FALSE, warning=FALSE}
estadisticas <- read_xls(path = "estadisticaspoliciales2021.xls")
estadisticas = subset(
  estadisticas,
  select = c(
    "Delito",
    "Fecha",
    "Victima",
    "Edad",
    "Genero",
    "Provincia",
    "Canton",
    "Distrito"
  )
)
estadisticas$Fecha <- as.Date(estadisticas$Fecha, format = "%d/%m/%Y")
```

# Datos

```{r lista-delito}
lista_delito <- unique(estadisticas$Delito)
lista_delito <- sort(lista_delito)
lista_delito <- c("Todos", lista_delito)
```

```{r lista-victima}
lista_victima <- unique(estadisticas$Victima)
lista_victima <- sort(lista_victima)
lista_victima <- c("Todos", lista_victima)
```

```{r lista-genero}
lista_genero <- unique(estadisticas$Genero)
lista_genero <- sort(lista_genero)
lista_genero <- c("Todos", lista_genero)
```

```{r lista-edad}
lista_edad <- unique(estadisticas$Edad)
lista_edad <- sort(lista_edad)
lista_edad <- c("Todos", lista_edad)
```

Column {.sidebar}
-----------------------------------------------------------------------

```{r filtro-delito}
selectInput(
  inputId = "Delito",
  label = "Delito",
  choices = lista_delito,
  selected = "Todos"
)
```

``` {r filtro-victima}
selectInput(
  inputId = "Victima",
  label = "Victima",
  choices = lista_victima,
  selected = "Todos"
)
```

``` {r filtro-genero}
selectInput(
  inputId = "Genero",
  label = "Genero",
  choices = lista_genero,
  selected = "Todos"
)
```

```{r filtro-edad}
selectInput(
  inputId = "Edad",
  label = "Edad",
  choices = lista_edad,
  selected = "Todos"
)
```

```{r filtros}
filtrarEstadisticas <- reactive ({
  Estadisticas_filtradas <- estadisticas
  
  if (input$Delito != "Todos") {
    Estadisticas_filtradas <-
      Estadisticas_filtradas %>%
      filter(Delito == input$Delito)
    
    if (input$Delito == "Todos") {
      Estadisticas_filtradas <-
        Estadisticas_filtradas %>%
        lista_delito <- unique(estadisticas$Delito)
        lista_delito <- sort(lista_delito)
        lista_delito <- c("Todos", lista_delito)
        
        updateSelectInput(
          session,
          "Delito",
          label = "Delito",
          choices = lista_delito,
          selected = "Todos"
        )
    }
  }
  
  if (input$Victima != "Todos") {
    Estadisticas_filtradas <-
      Estadisticas_filtradas %>%
      filter(Victima == input$Victima)
    
    if (input$Victima == "Todos") {
      Estadisticas_filtradas <-
        Estadisticas_filtradas %>%
        lista_victima <- unique(estadisticas$Victima)
        lista_victima <- sort(lista_victima)
        lista_victima <- c("Todos", lista_victima)
        
        updateSelectInput(
          session,
          "Victima",
          label = "Victima",
          choices = lista_victima,
          selected = "Todos"
        )
    }
  }
  
  if (input$Genero != "Todos") {
    Estadisticas_filtradas <-
      Estadisticas_filtradas %>%
      filter(Genero == input$Genero)
    
    if (input$Genero == "Todos") {
      Estadisticas_filtradas <-
        Estadisticas_filtradas %>%
        lista_genero <- unique(estadisticas$Genero)
        lista_genero <- sort(lista_genero)
        lista_genero <- c("Todos", lista_genero)
        
        updateSelectInput(
          session,
          "Genero",
          label = "Genero",
          choices = lista_genero,
          selected = "Todos"
        )
    }
  }
  
  if (input$Edad != "Todos") {
    Estadisticas_filtradas <-
      Estadisticas_filtradas %>%
      filter(Edad == input$Edad)
    
    if (input$Edad == "Todos") {
      Estadisticas_filtradas <-
        Estadisticas_filtradas %>%
        lista_edad <- unique(estadisticas$Edad)
        lista_edad <- sort(lista_edad)
        lista_edad <- c("Todos", lista_edad)
        
        updateSelectInput(
          session,
          "Edad",
          label = "Edad",
          choices = lista_edad,
          selected = "Todos"
        )
    }
  }
  return(Estadisticas_filtradas)
})
```

Row {data-height=10}
-----------------------------------------------------------------------

**Curso: Procesamiento de datos geográficos**   
Profesor: Manuel Vargas del Valle  
Estudiantes: Emily Díaz Marchena y Ana Cristina Rodríguez Segura  
Año: 2022  

**Fuente de los datos: [Instituto Geográfico Nacional (IGN)](https://www.snitcr.go.cr/ico_servicios_ogc_info?k=bm9kbzo6MjY=&nombre=IGN%20Cartograf%C3%ADa%201:5mil) y [Organismo de Investigación Judicial (OIJ)](https://sitiooij.poder-judicial.go.cr/index.php/ayuda/servicios-policiales/servicios-a-organizaciones/indice-de-transparencia-del-sector-publico-costarricense/datos-abiertos)**

```{r}
img(src = "https://images.freeimages.com/images/large-previews/60c/old-earth-globe-1414869.jpg")
```

# Tabla

Column {data-width=600}
-----------------------------------------------------------------------

### Tabla estadísticas policiales 2021

```{r tabla, message=FALSE, echo=FALSE, warning=FALSE}
renderDT({
  estadisticas <- filtrarEstadisticas()
  
  estadisticas = subset(
    estadisticas,
    select = c(
      "Delito",
      "Fecha",
      "Victima",
      "Edad",
      "Genero",
      "Provincia",
      "Canton",
      "Distrito"
    )
  )
  
  estadisticas %>%
    datatable(
      options = list(
        pageLength = 10,
        language = list(url = '//cdn.datatables.net/plug-ins/1.10.11/i18n/Spanish.json')
      ),
      colnames = c(
        "Delito",
        "Fecha",
        "Víctima",
        "Edad",
        "Género",
        "Provincia",
        "Canton",
        "Distrito"
      )
    )
})
```

# Mapa

Column {data-width=400}
-----------------------------------------------------------------------

### Mapa de delitos por distritos

```{r}
distritos <-
  distritos %>%
  mutate(distrito_normalizado = tolower(stri_trans_general(distrito, id = "Latin-ASCII")))
```

```{r}
estadisticas <-
  estadisticas %>%
  mutate(distrito_normalizado = tolower(stri_trans_general(Distrito, id = "Latin-ASCII")))
```

```{r}
estadisticas <-
  estadisticas %>%
  left_join(
    dplyr::select(
      st_drop_geometry(distritos),
      codigo_dta,
      cod_canton,
      distrito_normalizado
    ),
    by = c("distrito_normalizado" = "distrito_normalizado"),
    copy = FALSE,
    keep = FALSE
  )
```

```{r}
renderLeaflet({
  estadisticas <- filtrarEstadisticas()
 
delitos_x_distrito <-
  estadisticas %>%
  count(codigo_dta, name = "delitos")
distritos_delitos <-
  distritos %>%
  left_join(
    delitos_x_distrito,
    by = "codigo_dta",
    copy = FALSE,
    keep = FALSE
  ) %>%
  mutate(delitos = ifelse(is.na(delitos), 0, delitos))
    
colores_distritos_delitos <-
  colorNumeric(palette = "Reds",
               domain = distritos_delitos$delitos,
              )

leaflet() %>%
  setView(
    lng = -84.19452,
    lat = 9.572735,
    zoom = 7) %>%
  addTiles(group = "OpenStreetMap") %>%
  addPolygons(
    data = distritos_delitos,
    fillColor = ~ colores_distritos_delitos(distritos_delitos$delitos),
    fillOpacity = 0.8,
    color = "black",
    stroke = TRUE,
    weight = 1.0,
    popup = paste(
      paste(
        "<strong>Distrito:</strong>",
        distritos_delitos$distrito
      ),
      paste(
        "<strong>Delitos:</strong>",
        distritos_delitos$delitos
      ),
      paste(
        "<strong>Cantón:</strong>",
        distritos_delitos$distrito
      ),
      paste(
        "<strong>Provincia:</strong>",
        distritos_delitos$provincia
      ),
      sep = '<br/>'
    ),
    group = "Distritos"
  ) %>%
  addLayersControl(
    baseGroups = c("OpenStreetMap"),
    overlayGroups = c("Distritos")
  ) %>%
  addLegend(
    position = "bottomleft",
    pal = colores_distritos_delitos,
    values = distritos_delitos$delitos,
    group = "Delitos",
    title = "Cantidad de delitos"
  )
})
```

# Gráficos

Column {data-width=333}
-----------------------------------------------------------------------

### Gráfico cantidad delitos por tipo

```{r grafico-cantidad-delitos}
renderPlotly({
  estadisticas <- filtrarEstadisticas()
  
  grafico_delitos <-
    estadisticas %>%
    count(Delito) %>%
    ggplot(aes(x = reorder(Delito, n), y = n)) +
    geom_bar(stat = "identity", fill = 12) +
    xlab("Tipo") +
    ylab("Cantidad") +
    coord_flip() +
    theme_minimal()
  
  ggplotly(grafico_delitos) %>% config(locale = 'es')
})
```

### Gráfico cantidad de delitos por víctima

```{r message=FALSE, warning=FALSE, echo=FALSE}
renderPlotly({
  estadisticas <- filtrarEstadisticas()
  
  grafico_victimas <-
    estadisticas %>%
    count(Victima) %>%
    ggplot(aes(x = reorder(Victima, n), y = n)) +
    geom_bar(stat = "identity", fill = 10) +
    xlab("Víctima") +
    ylab("Cantidad") +
    coord_flip() +
    theme_minimal()
  
  ggplotly(grafico_victimas) %>% config(locale = 'es')
})
```

Column {data-width=333}
-----------------------------------------------------------------------

### Gráfico delitos por mes del año

```{r grafico-delitos-mes, message=FALSE}
renderPlotly({
  estadisticas <- filtrarEstadisticas()
  
  estadisticas$fecha2 = as.numeric(format(estadisticas$Fecha, "%m"))
  tabla1 = summarise(group_by(estadisticas, fecha2),
                     n = n())
  ggplot2_cantidad_delitos <-
    ggplot(tabla1, aes(x = fecha2, y = n)) +
    geom_bar(stat = "identity", fill = 13) +
    ylab("Cantidad") +
    xlab("Mes") +
    scale_x_continuous(
      breaks = c(1:11),
      labels = c(
        "Ene",
        "Feb",
        "Mar",
        "Abr",
        "May",
        "Jun",
        "Jul",
        "Ago",
        "Set",
        "Oct",
        "Nov"
      )
    ) +
    theme_classic()
  
  ggplotly(ggplot2_cantidad_delitos) %>% config(locale = 'es')
})
```

Column {data-width=333}
-----------------------------------------------------------------------

### Gráfico de delitos por género

```{r delitos-genero}
renderPlotly({
  estadisticas <- filtrarEstadisticas()
  
  ggplot2_barras_apiladas_delito <-
    estadisticas %>%
    ggplot(aes(x = estadisticas$Delito, fill = estadisticas$Genero)) +
    geom_bar(position = "fill") +
    xlab("Tipo") +
    ylab("Proporción") +
    labs(fill = "Género") +
    theme_classic() +
    coord_flip()
  
  ggplotly(ggplot2_barras_apiladas_delito) %>% config(locale = 'es')
})
```

### Gráfico delitos por edad

```{r delitos-edad}
renderPlotly({
  estadisticas <- filtrarEstadisticas()
  
  ggplot2_barras_apiladas_edad <-
    estadisticas %>%
    ggplot(aes(x = estadisticas$Delito, fill = estadisticas$Edad)) +
    geom_bar(position = "fill") +
    xlab("Tipo") +
    ylab("Proporción") +
    labs(fill = "Edad") +
    theme_classic() +
    coord_flip()
  
  ggplotly(ggplot2_barras_apiladas_edad) %>% config(locale = 'es')
})
```